【裁判字號】    99,訴,181
【裁判日期】    990921
【裁判案由】    殺人未遂
【裁判全文】
臺灣士林地方法院刑事判決               99年度訴字第181號
公  訴  人  臺灣士林地方法院檢察署檢察官
被      告  丁○○
指定辯護人  本院公設辯護人林龍輝
上列被告因殺人未遂案件，經檢察官提起公訴（99年度偵字第84
98號），本院判決如下：
    主  文
本件公訴不受理。
    理  由
一、公訴意旨略以：被告丁○○與告訴人甲○○、證人乙○○、
    丙○○係朋友，於民國九十九年六月十六日下午七時許，共
    同在臺北縣汐止市○○路三十五巷十九號前飲酒時，被告因
    不滿告訴人甲○○在其後方碎碎念，並佔用其座位，竟基於
    殺人犯意，於當日下午七時十分許，在上址飲酒處，持水果
    刀刺向告訴人甲○○左胸，致告訴人甲○○受有前胸壁刺傷
    及撕裂傷等傷害，被告復接續第二刀刺向告訴人甲○○時，
    為告訴人甲○○所閃避，嗣經證人乙○○、丙○○制止被告
    ，告訴人甲○○則趁隙逃逸，並適逢巡邏員警將其送醫急救
    ，告訴人甲○○始倖免於難，因認被告所為，係犯刑法第二
    百七十一條第二項、第一項之殺人未遂罪嫌。
二、訊據被告丁○○固坦承於上揭時間、地點，因酒後爭執，持
    水果刀刺傷告訴人甲○○之事實，惟否認有何殺人未遂之犯
    行，辯稱：伊當時情緒失控，只記得往告訴人甲○○身上刺
    了一刀，兩個人有扭打，之後告訴人甲○○跑掉，伊要追過
    去，跑兩步就自己停下來了，沒有要殺告訴人甲○○的意思
    等語。
三、按殺人與傷害人致死之區別，應以有無殺意為斷，其受傷之
    多寡，及是否為致命部位，有時雖可藉為認定有無殺意之心
    告訴，究不能據為絕對標準，最高法院十八年上字第一三０
    九號判例可供參照，經查：
（一）被告於上揭時間、地點，持水果刀刺傷告訴人甲○○，告
      訴人甲○○因此受有前胸壁刺傷及撕裂傷之事實，業經被
      告自承屬實，並有汐止國泰綜合醫院九十九年八月十八日
      （九九）汐管歷字第六五六號函暨所附告訴人甲○○之病
      歷資料、診斷告訴明書一份附卷可稽。
（二）告訴人甲○○於警詢及檢察官偵查中指稱：「我於今日晚
      上約九時許，在茄福路三十五巷十九號前與朋友聊天，他
      們在喝酒我沒有喝，好像有喝一點，加我總共四個人，丁○○突然去上廁所，上完廁所他回家後，就拿著一把刀子
      出來捅我，我被他捅到右邊胸口，被他捅到後我馬上起身
      往添福宮的方向跑，他一直追我，並追喊說『你很屌』，
      追了一下子就沒有追了，然後我就打電話報警」、「當時
      我們在該處吃東西，被告去廁所，回來後拿水果刀朝我左
      胸口劃一刀，受撕裂傷，我當時正在吃東西，後來他叫我
      名字，我轉過頭，他就朝我刺，我來不及閃，我左胸前就
      被劃了一刀，被告被告訴人拉住，我就馬上跑了」等語（
      偵查卷第十五頁、第五十七頁），告訴人乙○○於檢察官
      偵查中告訴稱：「我們工作回來，在該處吃東西，突然被
      害人與被告起衝突，我沒有注意被告有拿小刀，我以為被
      告是用拳頭打被害人，被害人突然跑掉，我才看到被告手
      上有小刀是路人叫救護車。‧‧‧我搞不清楚被告說什麼
      ，他突然出來，罵了一句話就衝到甲○○那裡去。他們之
      前沒有什麼不愉快，可能是聊天聊到不愉快」等語（偵查
      卷第五十八頁），告訴人丙○○於檢察官偵查中告訴稱：
      「我當時背對他們，他們打架發出聲音，很快打起來，我
      跟乙○○趕快將他們分開，分開後才發現被告手上有拿小
      刀，甲○○就跑出去，我後來問被告為什麼打架，他說被
      害人搶坐他的位子，雙方之前應該沒有什麼深仇大恨」等
      語（偵查卷第五十八頁），通觀全案，被告與告訴人甲○○原無深仇大怨，純係酒後一時爭執，致起衝突，準此，
      被告似無起意殺人之必要，參酌汐止國泰綜合醫院前開函
      覆指出，告訴人甲○○到院就醫時，血壓為１５９／９６
      ｍｍＨｇ，心跳１１２ｂｐｍ，未有休克現象，其傷口位
      於左前胸，為外觀３Χ６公分之撕裂傷，深度約８公分（
      此部分傷口深度對照病歷資料及該院九十九年七月二十一
      日〈九九〉汐管歷字第六三五號函記載〈本院卷第二十八
      頁〉，應係二公分之誤），經胸部電腦斷層檢查，發現有
      皮下氣腫的情形，並未造成氣胸，急診予以傷口縫合後安
      排住院，未曾發病危通知，住院治療入住於三天後六月十
      九日出院等語（本院卷第五十二頁），告訴人甲○○之傷
      勢顯無致命之虞，是被告辯稱：伊沒有殺害告訴人甲○○
      之意等語，尚可採信。
（三）告訴人甲○○雖於檢察官偵查中指稱：「我認為被告是要
      殺我，他喝了酒就怪怪的」等語（偵查卷第五十八頁），
      惟此究係告訴人甲○○個人推測之詞，被告行兇時既未揚
      言殺害，也乏確告訴告訴明其事後有追殺告訴人甲○○，
      必致其死而後快之意，至於告訴人甲○○固係左前胸的要
      害部位中刀，然依告訴人甲○○前述案發經過，被告係在
      背後呼叫其名，待告訴人甲○○轉頭後始出刀前刺，則雙
      方正面互動，被告出刀取位，自然不易拿捏準確，何況人
      身中藏臟腑，除四肢外皆是要害，被告出手攻擊告訴人甲○○，亦當以前胸最為容易瞄準，難認係刻意選擇，是故
      ，單憑告訴人甲○○係前胸要害中刀一節，尚難執為不利
      於被告之認定，反而被告若確有殺害告訴人甲○○之意，
      由情理言，在其掩至告訴人甲○○身後時即可下手，無需
      先行出聲招呼，始較合理，綜上，告訴人甲○○此部分指
      訴，尚非可取。
（四）綜上，依現有證據，尚難認定被告主觀上有殺害告訴人甲○○之意，僅有傷害之心，是被告所為，自應論以刑法第
      二百七十七條第一項之普通傷害罪，而不能遽以同法第二
      百七十一條第二項、第一項之殺人未遂罪相繩。
四、按有罪之判決，法院得就起訴之犯罪事實，變更檢察官所引
    應適用之法條，刑事訴訟法第三百條定有明文。次按，告訴
    乃論之罪，告訴人於第一審辯論終結前得撤回其告訴，告訴
    經撤回者，法院應諭知不受理之判決，前開不受理判決並得
    不經言詞辯論而為之，刑事訴訟法第二百三十八條第一項、
    第三百零三條第三款、第三百零七條分別亦有明文。經查，
    被告所為，僅應構成刑法第二百七十七條第一項之普通傷害
    罪，尚非檢察官起訴之殺人重罪可比，已如前述，惟兩者基
    本之社會生活事實相同，準此，本院自得變更其起訴法條（
    檢察官亦當庭變更其起訴法條），再查，上揭普通傷害罪依
    刑法第二百八十七條規定，係告訴乃論之罪，茲被告與告訴
    人甲○○已經和解，告訴人甲○○及其父武義化並均具狀表
    明撤回其等告訴，有和解書及撤回告訴狀一份在卷可考（本
    院卷第七十八頁、第七十九頁），依上說明，爰不經言詞辯
    論，逕為不受理之諭知。
據上論斷，應依刑事訴訟法第三百條、第三百零三條第三款、第
三百零七條，判決如主文。
中    華    民    國    99    年    9     月    21    日
              刑事第八庭  審判長法  官  黃雅君
                                法  官  劉瓊雯
                                法  官  陳彥宏
以上正本證明與原本無異。
如不服本判決應於收受判決後10日內向本院提出上訴書狀，並應
應敘述具體理由。其未敘述上訴理由者，應於上訴期間屆滿後20
日內向本院補提理由書(均須按他造當事人之人數附繕本)「切勿
逕送上級法院」。
                                書記官  范煥堂
中    華    民    國    99    年    9     月    21    日

司法院資訊處製作；財團法人民間司法改革基金會備份。
